臺灣橋頭地方法院民事裁定
108年度消債清字第89號
聲請人即債  吳育聖  
務人                
0000000000000000

代  理  人  林文鑫律師
上列當事人因消費者債務清理事件聲請清算，本院裁定如下：
    主  文
聲請人吳育聖自民國一百零九年三月二日下午四時起開始清算程
序。
命司法事務官進行本件清算程序。
    理  由
一、聲請意旨略以：聲請人即債務人吳育聖前向金融機構辦理消
    費借貸、信用貸款、信用卡契約，另向民間債權人借款及於
    醫院醫療等，致積欠無擔保債務計新臺幣（下同）1,972,70
    8元，因無法清償債務，乃於民國108年8月間向本院聲請前
    置調解，惟因無法負擔債權人所提還款方案，而於同年9月2
    6日調解不成立，因聲請人有不能清償債務或有不能清償之
    虞，復未經法院裁定開始更生程序或宣告破產，爰依法聲請
    准予裁定清算等語。
二、按「債務人不能清償債務或有不能清償之虞者，得依本條例
    所定更生或清算程序，清理其債務。」消費者債務清理條例
    （下稱消債條例）第3條定有明文。衡以消費者與金融機構
    間債之關係之發生，係依契約自由原則及相互間之信賴為基
    礎，此為社會經濟活動得以維繫及發展之重要支柱，債務人
    經濟窘迫，固不應任其自生自滅，債權人一方之利益，仍不
    能因之摒棄不顧。是債務人於協商程序中，自應本於個人實
    際財產及收支狀況，依最大誠信原則，商討解決方案。如終
    究不能成立協商，於聲請更生或清算時，法院審酌上開條文
    所謂「不能清償或有不能清償之虞」，自宜綜衡債務人全部
    收支、信用及財產狀況，評估是否因負擔債務，而不能維持
    最基本之生活條件；所陳報之各項花費，是否確屬必要性之
    支出；如曾有協商方案，其條件是否已無法兼顧個人生活之
    基本需求等情，為其判斷之準據。
三、經查：
  ㈠聲請人前向金融機構辦理消費借貸、信用貸款、信用卡契約
    ，另向民間債權人借款及於醫院醫療等，致現積欠無擔保債
    務合計達1,972,708元（含醫療費8,062元、民間債權人本票
    債務104,980元），因無法清償債務，乃於108年8月間，向
    本院聲請前置調解，但因無法負擔債權人所提還款方案而於
    108年9月26日調解不成立等情，有債權人清冊、財團法人金
    融聯合徵信中心前置協商專用債權人清冊、信用報告、調解
    筆錄、本院108年度司促字第7701號支付命令、本票影本等
    在卷可稽【見本院108年度司消債調字第256號卷（下稱消債
    調卷）第11至15頁、第43至45頁、本院卷第7至8頁、第17頁
    、第20至21頁】，堪認上情屬實。
  ㈡聲請人任職於函館實業有限公司，自陳每月薪資24,104元，
    依108年1月至9月薪資明細單所示，此期間薪資總額為222,9
    30元，核每月平均薪資24,770元，且其名下無財產，107年
    度申報所得215,267元，核每月平均所得17,939元，現勞工
    保險投保薪資26,400元，另每月領有身障補助4,872元等情
    ，此有財產及收入狀況書明書、勞工保險投保資料表、綜合
    所得稅各類所得資料清單及財產資料歸屬清單、薪資明細單
    、領取補助之存摺內頁等件附卷可證（見消債調卷第8至10
    頁、本院卷第5至6頁、第10至12頁、第32至34頁、第42至47
    頁）。則查無聲請人有其他收入來源，佐以聲請人已提供客
    觀上非不可採信之收入證明，則以聲請人主張之收入來源，
    應全非虛罔，是以薪資明細單所示每月平均薪資24,770元加
    計身障補助4,872元，共29,642元作為核算其現在償債能力
    之基礎，應能反映真實收入狀況。
  ㈢至支出部分，聲請人主張扶養母親，每月支出扶養費7,095元
    。按直系血親相互間，互負扶養之義務，民法第1114條第1
    款定有明文。查聲請人母親蘇○○，其名下無財產，107年度
    申報所得僅2,000元，惟每月領有身障補助8,499元等情，有
    戶籍謄本、綜合所得稅各類所得資料清單及財產資料歸屬清
    單、領取補助之存摺內頁等件附卷可證（見消債調卷第45頁
    、本院卷第47至52頁）。扶養費用部分，依消債條例第64條
    之2第1、2項，並參照消民法第1118、1119條規定，其負扶
    養義務之程度，亦應考量其目前身負債務之窘境，所負擔之
    扶養義務能力，自非比一般，在無其他更為詳實之資料可供
    佐證之情形下，故本院認定以109年度高雄市最低生活費標
    準之1.2倍15,719元為標準，則扣除身障補助8,499元後，聲
    請人每月應支出之扶養費應以7,220元為度（計算式：15,71
    9－8,499元＝7,220），聲請人主張每月支出扶養費7,095元，
    應屬可採；至聲請人個人日常生活必要費用部分，審酌聲請
    人負債之現況，基於社會經濟活動之互賴及誠信，該日常生
    活所需費用，自應節制開支，不得有超越一般人最低生活標
    準之享受，否則反失衡平，本院依消債條例第64條之2第1項
    ，參酌衛福部社會司所公告歷年最低生活費標準，109年度
    高雄市最低生活費標準13,099元之1.2倍為15,719元，則聲
    請人每月最低生活費除有特殊情形並有證據證明者外，自宜
    以此為度，始得認係必要支出，而聲請人自陳現每月個人必
    要生活費為19,333元，高於上開標準15,719元甚多，其所列
    繕食費用、手機通訊費用分別高達7,200元、1,799元，且未
    釋明其必要性，本院認應以上開標準15,719元列計，較為可
    採。
  ㈣綜上所述，以聲請人每月薪資29,642元為其償債能力基準，
    扣除其每月個人必要生活費用15,719元、扶養費7,095元後
    僅餘6,828元，而聲請人目前負債總額1,972,708元，以上開
    餘額按月攤還結果，約24年餘期間始能清償完畢，堪認聲請
    人確有不能清償債務或有不能清償之虞之情事。從而，聲請
    人主張已不能清償債務，聲請本院准予清算，依所舉事證及
    本院調查結果，即無不合。
四、末按「法院開始清算程序之裁定，應載明其年、月、日、時
    ，並即時發生效力。」、「法院裁定開始更生或清算程序後
    ，得命司法事務官進行更生或清算程序，必要時得選任律師
    、會計師或其他適當之自然人或法人一人為監督人或管理人
    。」，消費者債務清理條例第83條第1 項、第16條第1 項分
    別定有明文。本件聲請人其目前收入及財產狀況，不能履行
    債務，未償之債務亦屬不能清償，有如上述。從而，聲請人
    聲請清算，洵屬有據，應予准許，爰命司法事務官進行本件
    清算程序。
五、依消費者債務清理條例第11條第1 項、第83條第1 項、第16
    條第1 項，裁定如主文。
中　　華　　民　　國　 109　　年　　2 　　月　　27　　日
              　　民事庭　法　官　李姝蒓
以上正本係照原本作成。
本裁定已於109年3月2日下午4時公告。
本裁定不得抗告。
中　　華　　民　　國　 109　　年　　3 　　月　　 2　　日
  　                      書記官　郭南宏